【裁判字號】    98,交聲,2189
【裁判日期】    981030
【裁判案由】    聲明異議
【裁判全文】
臺灣高雄地方法院交通事件裁定        98年度交聲字第2189號
原處分機關  交通部公路總局高雄區監理所
代  表  人  乙○○
異  議  人
即受處分人  甲○○
上列異議人即受處分人因違反道路交通管理處罰條例案件，對於
交通部公路總局高雄區監理所民國98年7 月16日所為之高監自裁
字第裁80-V00000000號裁決聲明異議，本院裁定如下：
    主  文
異議駁回。
    理  由
一、原處分機關略以：異議人即受處分人甲○○（下稱異議人）
    所長期租用之車牌號碼9499-UU 號租賃小客車，於民國98年
    6 月21日中午12時40分許，經人駕駛，行經屏東縣車城鄉○
    ○路與中山路之有燈光號誌管制之路口時，闖越紅燈右轉，
    經警攔停後掣單舉發，爰依道路交通管理處罰條例（下稱道
    交條例）第53條第2 項及第63條第1 項規定，裁處罰鍰新臺
    幣（下同）1,200元，並記違規點數3 點之處分等情。
二、聲明異議意旨略以：伊駕駛上開租賃小客車行駛至上開交岔
    路口時，係在紅燈尚未亮起時，即已完成自新興路右轉中山
    路之行為，只是完成右轉後之行進速度較慢，才造成當時站
    在中山路北上車道之值勤警員誤會伊紅燈右轉，是原處分顯
    有違誤，爰依法聲明異議，請求撤銷原處分等語。
三、按受處分人不服公路主管機關所為之處罰，得於接到裁決書
    之翌日起20日內，向管轄地方法院聲明異議，道交條例第87
    條第1 項定有明文。本件原處分機關於98年7 月16日以高監
    自裁字第裁80-V00000000號裁決裁處異議人上開處分，異議
    人於同日收受該裁決書後不服，於98年7 月21日具狀向原處
    分機關聲明異議等情，有上開裁決書、送達證書、聲明異議
    狀及其上公路總局高雄區監理所收文戳章在卷足參（見本院
    98年度交聲字第2189號卷第3 至6 、10頁），未逾前開法定
    期間，是本件聲明異議之程序為合法，核先敘明。
四、按汽車駕駛人，行經有燈光號誌管制之交岔路口闖紅燈者，
    處1,800 元以上5,400 元以下罰鍰。前項紅燈右轉行為者，
    處600 元以上1,800 元以下罰鍰；汽車駕駛人有道交條例第
    53條情形者，記違規點數3 點，道交條例第53條、第63條第
    1 項第3 款分別定有明文。經查：
(一)本件異議人於前揭時間，駕駛上開租賃小客車，行經屏東縣
    車城鄉○○路與中山路之有燈光號誌管制之路口時，闖越紅
    燈右轉等情，業據證人即本件舉發警員邵建衛於本院審理中
    到庭證稱：案發路口是三時相號誌，中山路南下車道之號誌
    有設置供左轉新興路專用綠燈號誌約10至15秒之緩衝時間，
    須待該左轉綠燈號誌停止後，中山路北上車道之車輛始可通
    行，當時異議人所駕駛之小客車從新興路由東往西方向，駛
    至新興路與中山路之交岔路口時，其所面對之新興路號誌是
    紅燈，異議人見中山路北上車道之車輛因上述之緩衝時間而
    尚未通行時，就急速自新興路紅燈右轉中山路，伊當時與同
    事站在位於中山路北上車道旁之派出所前執行交通稽查勤務
    ，見狀就攔停異議人，並開單告發，異議人稱燈號有問題拒
    絕在舉發通知單上簽名，伊跟異議人解釋該路口為三時相號
    誌，並在舉發通知單上註明：有爭議拒簽之文字，伊之所以
    能確定異議人不是在新興路號誌尚為綠燈時就右轉中山路北
    上車道，而是在新興路號誌是紅燈時，就紅燈右轉中山路之
    北上車道，是因為當時中山路的南下車道已經有車在走，所
    以新興路的方向一定是紅燈，而且因為伊在的位置能看清楚
    中山路北上車道的車輛，所以伊也能確定異議人當時不是從
    中山路北上車道駛至伊值勤的位置，一定是從新興路紅燈右
    轉出來的等語（見同上卷第25至27頁），而證人邵建衛身為
    交通執勤員警，每日所處理之交通違規事件，固應不在少數
    ，然其於98年10月8 日本院審理中到庭作證時，距本件案發
    時間僅隔3 月餘，且本件異議人遭攔停後，因認燈號有疑義
    而拒絕在舉發通知單上簽名，而由證人邵建衛於舉發通知單
    之收受通知聯者簽章欄處註明：有爭議拒簽等文字，其情節
    與一般警員開單後，由駕駛人簽收者較為不同，是證人邵建
    衛於本院審理時仍能對本案之交通違規事件有所記憶，尚非
    有違常情。再參以證人邵建衛僅適於上開時間於該處執行交
    通勤務之警員，綜觀全卷，亦無何證據顯示其與異議人間原
    就相識或有何怨隙，是應無設詞攀誣異議人之必要，其依法
    舉發係本於職責所為，且執行公務本身即受行政懲處責任之
    監督，復查無其他證據足資證明證人邵建衛有何捏造事實、
    違法取締之情事，其上開證述自屬可採。此外，復有屏東縣
    政府警察局98年6 月21日舉發違反道路交通管理事件通知單
    、屏東縣政府警察局恆春分局98年7 月13日恆警交裁字第09
    80010017號函、該分局98年8 月26日恆警交裁字第09800125
    16號函及所附之警員職務報告、上開交岔路口時相表各1 份
    及實地拍攝時相變化之錄影光碟1 片、證人邵建衛當庭手繪
    之現場圖1 紙在卷可稽（見同上卷第7 、9 、15 、17 至18
    、30頁），足認異議人確有駕駛上開租賃小客車，於前揭時
    、地，闖越紅燈右轉之交通違規行為。
(二)本件舉發通知單所載應到案日期為98年7 月5 日，而異議人
    於98年7 月6 日即逾越應到案期限30日內到案聽候裁決等情
    ，有前開裁決書、舉發違反道路交通管理事件通知單、交通
    違規案件陳述單各1 份可參（見同上卷第6 至8 頁）。是原
    處分機關依道交條例第53條第2 項、違反道路交通管理事件
    統一裁罰基準表中「汽車駕駛人，行經有燈光號誌管制之交
    岔路口紅燈右轉，逾越應到案期限30日內，繳納罰鍰或到案
    聽候裁決者，罰鍰基準為1,200 元」之規定，裁處異議人罰
    鍰1,200 元，並記違規點數3 點，核無違誤。
五、綜上所述，異議人駕駛上開租賃小客車於前揭時、地，有闖
    越紅燈右轉之交通違規行為，事證明確，原處分機關援引道
    交條例第53條第2 項及第63條第1 項規定，裁處異議人罰鍰
    1,200 元，並記違規點數3 點之處分，並無違誤。本件聲明
    異議為無理由，應予駁回。
六、依道路交通案件處理辦法第19條，裁定如主文。
中    華    民    國    98    年    10    月    30    日
                  交通法庭  法  官  毛妍懿
以上正本證明與原本無異。
如不服本裁定，應於收受送達後5 日內向本院提出抗告狀。
中    華    民    國    98    年    11    月    5     日
                            書記官  林晏光


司法院資訊處製作；財團法人民間司法改革基金會備份。
